---
title: "Maths Analisys"
author: "Yesid López - Mario Micolta - Daniel Gutiérrez"
date: "3/22/2020"
output: html_document
---

```{r setup libraries, include=FALSE}
knitr::opts_chunk$set(echo = FALSE, fig.width = 10, fig.align = "center")

library(ggplot2)
library(DataExplorer)
library(dplyr)
library(ggthemes)
library(psych)
library(funModeling)
library(nortest)
library(knitr)

library(car)
library(nortest)
library(corrplot)
library(fitur)
library(ggplot2)
library(directlabels)
library(ggthemes)
library(scales)
library(gridExtra)
library(stats)
library(readxl)
library(reshape2)
library(dplyr)
library(BSDA)
library(e1071)
library(tidyverse)
```

```{r setup functions, include=FALSE}

tabla_freq<- function(x,total=1,na="ifany"){
  if (total==1) {
    M=data.frame("Categoría"=table(x, useNA = na), "Rel"=prop.table(table(x,useNA = na)))[,-3]
  names(M)=c("Categoría","Freq. Abs.","Freq. Rel.")
  M$Categoría=as.character(M$Categoría)
  M[nrow(M)+1,]=c("Total",sum(M$`Freq. Abs.`),sum(M$`Freq. Rel.`))
  M$`Freq. Rel.`=as.numeric(M$`Freq. Rel.`)
  M$`Freq. Abs.`=as.numeric(M$`Freq. Abs.`)
  M
  } else{
    M=data.frame(
      "Categoría"=table(x, useNA = na),
      "Rel"=prop.table(table(x,useNA = na))
    )[,-3]
    names(M)=c("Categoría","Freq. Abs.","Freq. Rel.")
    M$`Freq. Rel.` = round(M$`Freq. Rel.`, 3)
    M
  }
}

getAbsFrequencyBarGraph = function(table, config, limits, breaks) {
  ggplot(table, aes(x=Categoría, y=`Freq. Abs.`))+
    geom_bar(stat = "identity", fill="steelblue", color="black")+
    labs(x=config[1],y=config[2])+
    scale_y_continuous(limits=limits, breaks=breaks)+
    geom_text(aes(x=Categoría, y=`Freq. Abs.`, label=`Freq. Abs.`),vjust=-0.5, fontface = "bold", size=5)+
    theme_base()
}

getRelFrequencyBarGraph = function(table, config, limits, breaks) {
  ggplot(table, aes(x=Categoría, y=`Freq. Rel.`))+
    geom_bar(stat = "identity", fill="steelblue", color="black")+
    labs(x=config[1],y=config[2])+
    scale_y_continuous(limits=limits, breaks=breaks)+
    geom_text(aes(x=Categoría, y=`Freq. Rel.`, label=`Freq. Rel.`),vjust=-0.5, fontface = "bold", size=5)+
    theme_base()
}

getCompareBoxplot = function(data, config, labels) {
  ggplot(data, aes(x=config[1], y=config[2]))+
    geom_boxplot(fill="orange")+
    labs(x=labels[1],y=labels[2])+
    theme_base()
}

getCompBoxPlot = function(plot, labels) {
  plot + geom_boxplot(fill="orange")+
    labs(x=labels[1],y=labels[2])+
    theme_base()
}


plotBar <- function(data){
  plt <- funModeling::freq(data, plot = FALSE) %>%
    ggplot(aes(x = var, y = frequency, fill = var)) + 
    geom_bar(stat='identity', color = 'black') +
    labs(fill = 'Tipos', y = 'Frec. Absoluta', title = 'Diabrama de barras - Frecuencia Absoluta') +
    geom_text(aes(label = paste(frequency)), nudge_y = 10, color = 'black', fontface = "bold") +
    scale_fill_manual(values = c("#0D1F2D", "#546A7B", "#9EA3B0", "#91999F", "#33658A", "#2F4858", "#4F5D75", "#BFC0C0", "#212D40", "#364156")) +
    theme_minimal() +
    theme(
      axis.title = element_blank(),
      plot.title = element_text(size = 15, margin = margin(b = 25)),
      plot.subtitle = element_text(size = 12, color = "darkslategrey", margin = margin(b = 25)),
      panel.grid.major.x = element_blank(),
      panel.grid.minor = element_blank()
    )
  plt
}

plotDoughnut <- function(data){
  funModeling::freq(data, plot = FALSE) %>% ggplot(aes(x=2, y=percentage, fill=var)) +
    geom_bar(stat="identity", width=1, color="black") +
    scale_fill_manual(values = c("#0D1F2D", "#546A7B", "#9EA3B0", "#91999F", "#33658A", "#2F4858", "#4F5D75", "#BFC0C0", "#212D40", "#364156")) +
    coord_polar("y", start=0) +
    labs(fill = 'Tipos', y = 'Frec. Relativa', title = 'Diabrama de Dona - Frecuencia Relativa') +
    theme_void() +
    geom_text(aes(label = percent(percentage/100)),position = position_stack(vjust = 0.5),color = "white", size=5) +
    xlim(0.5, 2.5) 
}

plotBoxplot <- function(data, x, y, title = '', subtitle = '', ylabel = '', caption = ''){
  plt <- ggplot(data, aes(x = x, y = y, fill = x)) +
    geom_boxplot(color = 'gray') +
    scale_fill_manual(values = c("#0D1F2D", "#546A7B", "#9EA3B0", "#91999F", "#33658A", "#2F4858", "#4F5D75", "#BFC0C0", "#212D40", "#364156")) +
    labs(fill = 'Tipos', y = ylabel, title = title, subtitle = subtitle, caption = caption) +
    theme_minimal() +
    theme(
      plot.subtitle = element_text(size = 12, color = "darkslategrey", margin = margin(b = 25)),
      plot.title = element_text(size = 15, margin = margin(b = 25)),
      panel.grid.major.x = element_blank(),
      panel.grid.minor = element_blank(),
      plot.caption = element_text(hjust = 0.5)
      
    ) +
    xlab("")
  plt
}

plotUnivariateBoxplot <- function(data, x, xName, title) {
  ggplot(data, aes(x = x)) +
    geom_boxplot(color = 'grey30', fill = '#4F5D75') +
    labs(x = xName, title = title, caption = '') + 
    scale_x_continuous(breaks = seq(0, 50, 2)) + 
    scale_y_continuous(breaks = seq(0, 120, 20)) +
    coord_flip() +
    theme_minimal() +
    theme(
      plot.title = element_text(size = 15, margin = margin(b = 25)),
      plot.subtitle = element_text(size = 12, color = "darkslategrey", margin = margin(b = 25)),
      panel.grid.major.x = element_blank(),
      panel.grid.minor = element_blank(),
      plot.caption = element_text(hjust = 0.5)
    )
}

plotUnivariateHistogram <- function(data, x, xName, title) {
  ggplot(data, aes(x = x)) +
    geom_histogram(bins = 1+3.322*log(nrow(data)), aes(y=..density..), color = 'black', fill = '#546A7B') +
    geom_vline(aes(xintercept=mean(x)), color="blue", linetype="dashed", size=1) + 
    geom_density(alpha=.1, fill="#FF6666") +
    labs(x = xName, y = 'Frecuencia Relativa', title = title) + 
    theme_minimal() +
    theme(
      plot.subtitle = element_text(size = 12, color = "darkslategrey", margin = margin(b = 25)),
      panel.grid.major.x = element_blank(),
      plot.title = element_text(size = 15, margin = margin(b = 25)),
      panel.grid.minor = element_blank(),
      plot.caption = element_text(hjust = 0.5)
    ) 
}


```


# Introduccion

Para el ICFES es muy importante conocer cuáles son los factores de éxito en el desempeño en un curso de matemáticas de estudiantes de grado 10mo.

El presente informe, tiene como objetivo presentar las características de los datos de estudiantes de grado 10mo que incluye su desempeño el curso de matemáticas.

Los datos fueron recolectados en un colegio a través del seguimiento del rendimiento académico en el curso de matemáticas.

Inicialmente se presentarán los detalles de la estructura de la base de datos, donde se detallará aspectos como el significado de cada fila y columna, los tipos de variable. Seguido de los detalles de la base de datos, expondremos los hallazgos más importantes en el análisis descriptivo univariado y bivariado y el tratamiento que les dimos. Por último, se listarán una serie de conclusiones y recomendaciones teniendo en cuenta los hallazgos encontrados en los datos.

# Hallazgos

## Limpieza de datos

Antes de empezar se cambia el formato de los datos: 

```{r load data, echo=FALSE}
load("performance.RData")

data <- base_f

educationLevelsLabels = c("none or primary education (4th grade)", "5th to 9th grade", "secondary education", "higher education")

data$Medu <- factor( data$Medu,levels=c(1:4),labels=educationLevelsLabels)
data$Fedu <- factor( data$Fedu,levels=c(1:4),labels=educationLevelsLabels)
data$sex <- factor(data$sex, levels = c('F', 'M'), labels = c('Femenino', 'Masculino'))
data$address <- factor(data$address, levels = c('R', 'U'), labels = c('Rural', 'Urbano'))
data$Pstatus <- factor(data$Pstatus, levels = c('A', 'T'), labels = c('Separados', 'Viviendo juntos'))
data$traveltime <- factor(data$traveltime,levels=c(1:3),labels=c("<15 min.","15 to 30 min.", ">30 min."))
data$absences <- factor( data$absences,levels=c(1:4),labels=c("0 to 5 absences","6 to 10 absences","11 to 20 absences" , ">20 absences"))

kable(head(data))
```

## Exploración de los datos

El objetivo de esta sección es mostrar los hallazgos **más relevantes** del análisis univariado y su relación con la variable dependiente. Esto con el objetivo de dar un vistaso de las variables, mirar su distribución y encontrar si realmente tienen relación:

### Analisis Univariado

#### Cuantitativas

##### Nota matemáticas

```{r univar G3, echo=FALSE}
## Tabla de información
kable(data %>% select(G3) %>% psych::describe(IQR = TRUE, quant = c(.25,.75)))

## Diagrama de caja
plotUnivariateBoxplot(data, data$G3, "Notas de Matematicas", "Boxplot Notas")

## Histograma
plotUnivariateHistogram(data, data$G3, "Notas Matemáticas", "Distribucion de las notas de matemáticas")
```

A continuación se hace la prueba de normalidad con 3 pruebas diferentes

```{r normalidad G3}
# Prueba normalidad
qqPlot(data$G3)
shapiro.test(data$G3)
ad.test(data$G3)
lillie.test(data$G3)
```

Tal como se muestra en la gráfica y en las pruebas shapito, Anderson-Darling y Lilliefors (Kolmogorov-Smirnov) las notas de matemáticas **NO** siguen una distribución normal.

##### Edad

```{r univar age, echo=FALSE}
## Tabla de información
kable(data %>% select(age) %>% psych::describe(IQR = TRUE, quant = c(.25,.75)))

# Diagrama de caja
plotUnivariateBoxplot(data, data$age, "Edad", "Boxplot edad")

# Histograma
data %>% select(age) %>% arrange(age) %>%
  ggplot(aes(x = age)) +
  geom_histogram(aes(y=..density..), breaks = seq(14, 25, 1), bins = 1+3.322*log(nrow(data)), color = 'black', fill = '#546A7B') +
  geom_vline(aes(xintercept=mean(age)), color="blue", linetype="dashed", size=1) + 
  geom_density(alpha=.1, fill="#FF6666") +
  labs(x = 'Edades', y = 'Frecuencia Absoluta', title = 'Distribucion de edades') + 
  scale_x_continuous(breaks = seq(10, 25, 1)) + 
  scale_y_continuous(limits=c(0,0.4), breaks = seq(0,0.4,0.1), labels = percent) +
  theme_minimal() +
  theme(
    plot.subtitle = element_text(size = 12, color = "darkslategrey", margin = margin(b = 25)),
    panel.grid.major.x = element_blank(),
    panel.grid.minor = element_blank(),
    plot.caption = element_text(hjust = 0.5)
  ) 
```

A continuación se hace la prueba de normalidad con 3 pruebas diferentes

```{r normalidad age}
# Prueba normalidad
qqPlot(data$age)
shapiro.test(data$age)
ad.test(data$age)
lillie.test(data$age)
```

#### Cualitativas

##### Sexo

```{r univar sex, echo=FALSE}
## Tabla de frecuencia
kable(freq(data$Fedu, plot = FALSE))

## Diagrama de barras de frecuencia
plotBar(data$Fedu)

## Diagrama de torta
plotDoughnut(data$Fedu)
```

##### Direccion

```{r univar address, echo=FALSE}
## Tabla de frecuencia
kable(freq(data$Fedu, plot = FALSE))

## Diagrama de barras de frecuencia
plotBar(data$Fedu)

## Diagrama de torta
plotDoughnut(data$Fedu)
```

##### Estado civil padres

```{r univar Pstatus, echo=FALSE}
## Tabla de frecuencia
kable(freq(data$Fedu, plot = FALSE))

## Diagrama de barras de frecuencia
plotBar(data$Fedu)

## Diagrama de torta
plotDoughnut(data$Fedu)
```


##### Nivel de educacion de la madre

```{r univar Medu, echo=FALSE}
## Tabla de frecuencia
kable(freq(data$Medu, plot = FALSE))

## Diagrama de barras de frecuencia
plotBar(data$Medu)

## Diagrama de torta
plotDoughnut(data$Medu)
```

##### Nivel de educacion del padre

```{r univar Fedu, echo=FALSE}
## Tabla de frecuencia
kable(freq(data$Fedu, plot = FALSE))

## Diagrama de barras de frecuencia
plotBar(data$Fedu)

## Diagrama de torta
plotDoughnut(data$Fedu)
```

##### Tiempo de viaje de la casa a la escuela

```{r univar traveltime, echo=FALSE}
## Tabla de frecuencia
kable(freq(data$traveltime, plot = FALSE))

## Diagrama de barras de frecuencia
plotBar(data$traveltime)

## Diagrama de torta
plotDoughnut(data$traveltime)
```

##### Clases extra pagadas 

```{r univar paid}
## Tabla de frecuencia
kable(freq(data$paid, plot = FALSE))

## Diagrama de barras de frecuencia
plotBar(data$paid)

## Diagrama de torta
plotDoughnut(data$paid)
```

##### Razón de ingreso

```{r univar reason, echo=FALSE}
## Tabla de frecuencia
kable(freq(data$reason, plot = FALSE))

## Diagrama de barras de frecuencia
plotBar(data$reason)

## Diagrama de torta
plotDoughnut(data$reason)
```

##### Acceso a Internet

```{r univar internet, echo=FALSE}
## Tabla de frecuencia
kable(freq(data$internet, plot = FALSE))

## Diagrama de barras de frecuencia
plotBar(data$internet)

## Diagrama de torta
plotDoughnut(data$internet)
```

##### Inasistencias

```{r univar absences, echo=FALSE}
## Tabla de frecuencia
kable(freq(data$absences, plot = FALSE))

## Diagrama de barras de frecuencia
plotBar(data$absences)


## Diagrama de torta
plotDoughnut(data$absences)
```



### Análisis Bivariado


Al momento de analizar las relaciones entre variables cuantitativas y cualitativas se debe verificar que los datos cumplan una distribucion normal, dependiendo de esto se pueden tomar diferentes caminos para probar igualdad de medias entre diferentes tratamientos. A continuacion evaluamos la normalidad de la variable G3.

```{r bivar G3, echo=FALSE, results='asis'}

qqPlot(data$G3)

cat("
Como se ve en el grafico algunos puntos se ven fueras de los rangos, lo cual puede significa que no se cumple normalidad. Para validar esto se puede hacer un prueba de Shapiro")

shapiro.test(data$G3)
cat("Dado que el valor p es menor a 0.05 se rechaza la hipotesis nula de normalidad en la distribucion de los datos")
ad.test(data$G3)
cat("Seguido se realiza la prueba de Anderson-Darling, dado que el valor p es menor a 0.05 se rechaza la hipotesis nula de normalidad en la distribucion de los datos.

Tenemos entonces mayor certeza al descartar el supuesto de normalidad en los datos.")

```

#### Nivel de educacion de la madre vs notas finales

Dado que no se cumple normalidad podriamos realizar un analisis de igualdad de medias con la prueba de Kruskal-Wallis.
```{r bivar G3 vs Medu, echo=FALSE }
## Tabla descriptiva
Medu_G3 <- data %>% select(G3, Medu)
psych::describeBy(Medu_G3, Medu_G3$Medu, mat=TRUE, IQR=TRUE, quant = c(.25,.75), digits=4) %>% 
  na.omit() %>%
  select(-item, -vars) %>%
  rename(category = group1)

getCompBoxPlot(ggplot(Medu_G3, aes(x=Medu, y=G3)), c("Educacion de la madre", "Nota final"))
```

Vemos que visualmente entre las diferentes tratamientos hay diferencias, para verificar esto estadisticamente procedemos a realizar una prueba de Kruskal-Wallis. Esta prueba verifica la igual entre las medias de las diferentes poblaciones.

```{r bivar G3 vs Medu kruskal}
## Prueba Kruskal-Wallis
kruskal.test(G3~Medu, data=Medu_G3)  # Medias diferentes
```
Como el valor p es menor a 0.05 se puede decir con un nivel de signficancia de 95% que existe diferencia significativa entre las medias de los grupos. Es decir, esta prueba corrobora con un nivel de significancia de 95% que el nivel educativo de la madre (Medu) influye sobre las notas finales. Dado que se rechazo la hipotesis nula de la prueba se puede realizar la prueba de Wilcox para identificar cuales son las medias diferentes.


```{r bivar G3 vs Medu wilcox}
## Prueba Wilcoxon
wilcoxG3_Medu = pairwise.wilcox.test(x=Medu_G3$G3, g=Medu_G3$Medu) 
wilcoxG3_Medu
wilcoxG3_Medu$p.value < 0.05
```

Al utilizar la prueba wilcox para identificar las medias diferentes se puede decir con un nivel de confiabilidad de 95% que son estadisticamente diferentes las medias entre higher education y none or primary education (4th grade). Es decir la media de notas finales de los estudiantes con madres con educacion universitaria son diferentes a las notas de los estudiantes con madres con educacion nula o primaria.


## Nivel de educacion del padre vs notas finales

Dado que no se cumple normalidad podriamos realizar un analisis de igualdad de medias con la prueba de Kruskal-Wallis.
```{r bivar G3 vs Fedu }
Fedu_G3 <- data %>% select(G3, Fedu)
psych::describeBy(Fedu_G3, Fedu_G3$Fedu, mat=TRUE, IQR=TRUE, quant = c(.25,.75), digits=4) %>% 
  na.omit() %>%
  rename(category = group1)

getCompBoxPlot(ggplot(Fedu_G3, aes(x=Fedu, y=G3)), c("Educacion de la madre", "Nota final"))
```

Vemos que visualmente entre las diferentes tratamientos hay diferencias, para verificar esto estadisticamente procedemos a realizar una prueba de Kruskal-Wallis. Esta prueba verifica la igual entre las medias de las diferentes poblaciones.

```{r bivar G3 vs Fedu  kruskal}
kruskal.test(G3 ~ Fedu, data = data)
```

De igual manera, para este analisis como el valor p es menor a 0.05 se puede decir con un nivel de signficancia de 95% que existe diferencia significativa entre las medias de los grupos. Es decir, esta prueba corrobora con un nivel de significancia de 95% que el nivel educativo del padre (Fedu) influye sobre las notas finales. Posteriormente se puede realizar una prueba de Wilcox para identificar las medias diferentes

```{r bivar G3 vs Fedu wilcox}
## Prueba Wilcoxon
wilcoxG3_Fedu = pairwise.wilcox.test(x=Fedu_G3$G3, g=Fedu_G3$Fedu) 
wilcoxG3_Fedu 
wilcoxG3_Fedu$p.value < 0.05
```

En el resultado de la prueba wilcox se puede identificar las medias estadisticamente diferentes con un nivel de confiabilidad de 95%. Vemos que las medias entre higher education y none or primary education (4th grade) tiene valor menor a 0.05 por tanto son diferentes. Es decir la media de notas finales de los estudiantes con padres con educacion universitaria son diferentes a las notas de los estudiantes con padres con educacion nula o primaria.


## Tiempo de viaje vs notas finales

Dado que no se cumple normalidad podriamos realizar un analisis de igualdad de medias con la prueba de Kruskal-Wallis.
```{r bivar G3 vs traveltime }
traveltime_G3 <- data %>% select(G3, traveltime)
psych::describeBy(traveltime_G3, traveltime_G3$traveltime, mat=TRUE, IQR=TRUE, quant = c(.25,.75), digits=4) %>% 
  na.omit() %>%
  select(-item, -vars) %>%
  rename(category = group1)

getCompBoxPlot(ggplot(traveltime_G3, aes(x=traveltime, y=G3)), c("Tiempo de viaje", "Nota final"))
```

Vemos que visualmente entre las diferentes tratamientos hay diferencias, para verificar esto estadisticamente procedemos a realizar una prueba de Kruskal-Wallis.

```{r bivar G3 vs traveltime kruskal}
kruskal.test(G3 ~ traveltime, data = data)
```

Para el caso de tiempo de viaje se evidencia que el valor p es mayor a 0.05, lo cual quiere decir que no hay una relacion significativa entre las variables. Es decir, el tiempo de viaje del estudiante no afecta significativa el resultado de las notas finales.

## Clases extra pagas vs notas finales

Dado que no se cumple normalidad podriamos realizar un analisis de igualdad de medias con la prueba de Kruskal-Wallis.
```{r bivar G3 vs paid }
paid_G3 <- data %>% select(G3, paid)
psych::describeBy(paid_G3, paid_G3$paid, mat=TRUE, IQR=TRUE, quant = c(.25,.75), digits=4) %>% 
  na.omit() %>%
  select(-item, -vars) %>%
  rename(category = group1)

getCompBoxPlot(ggplot(paid_G3, aes(x=paid, y=G3)), c("Clases extra", "Nota final"))
```

Vemos que visualmente no hay diferencias notables entre las medias de los tratamientos, para verificar esto estadisticamente procedemos a realizar una prueba de Kruskal-Wallis.

```{r bivar G3 vs paid kruskal}
kruskal.test(G3 ~ paid, data = data)
```
```
En este caso tambien vemos que el valor p no es menor a 0.05 por tanto, no hay una relacion significativa entre las variables. Es decir, las clases pagas extra no afectan significativamente las notas finales.

## Conclusiones y Recomendaciones









